【裁判字號】    89,勞訴,115
【裁判日期】    900222
【裁判案由】    給付資遣費
【裁判全文】
臺灣臺北地方法院民事判決  八十九年度勞訴字第一一五號
    原      告  乙○○
    訴訟代理人  丙○○
    被      告  原企貿易有限公司
                              .
    法定代理人  甲○○            住台北市○○區○○路二五六號
右當事人間請求給付資遣費事件，本院判決如左：
    主    文
原告之訴及假執行之聲請均駁回。
訴訟費用由原告負擔。
    事    實
甲、原告方面：
  一、聲明：
  （一）被告應給付原告新台幣（下同）七十萬七千二百五十元，並自訴狀送達之翌
        日起按週年百分之五計算利息。
  （二）請准供擔保宣告假執行。
  二、陳述：
  （一）原告於民國七十三年十二月十二日起受雇於被告擔任雕刻工及司機職務迄今
        近十五年，每月薪資新台幣四萬一千元，詎至八十八年六月十七日被告突將
        原告調職為搬運工，薪資改為二萬九千元，原告不表同意，乃於八十八年六
        月二十三日以存證信函通知被告依勞動基準法第十四條第一項第六款「雇主
        違反契約或勞工法令，致有損害勞工權益之虞」而終止勞動契約並請求給付
        資遣費，而被告亦逕將原告之勞健保均辦理退保。
  （二）原告受雇於被告共服務十四年又七個月，原告於終止勞動契約前之六個月平
        均月薪為四萬一千元（即本俸三萬九千元加開車津貼），依勞動基準法第十
        七條規定，以此乘上十四又十二分之七個基數，應有資遣費五十九萬七千九
        百十七元。
  （三）另被告從未予原告特休假，以起訴時追溯前五年之法定特休假各為十四日、
        十五日、十六日、十七日、十八日，合計八十日，依勞動基準法第三十八條
        規定應有特休未休之工資十萬九千三百三十三元，連同前項之資遣費合計為
        七十萬七千二百五十元，被告迄未給付，為此提起本件訴訟。
  三、證據：提出勞保局被保險人異動資料表、公司函各一件、薪俸袋、存證信函各
      二件（均影本）為證。
乙、被告方面：
  被告未於最後言詞辯論期日到場，惟據其前於台灣桃園地方法院審理中到場聲明及
  陳述如下：
  一、聲明：原告之訴駁回。
  二、陳述：被告公司已倒閉，負責人已潛逃等語。
    理    由
甲、程序方面：
  本件被告未於最後言詞辯論期日到場，核無民事訴訟法第三百八十六條所列各款情
  形，應依原告之聲請，由其一造辯論而為判決。
乙、得心證之理由：
  一、本件原告起訴主張：伊於七十三年十二月十二日起受雇於被告擔任雕刻工及司
      機職務迄今近十五年，每月薪資四萬一千元，詎至八十八年六月十七日被告突
      將原告調職為搬運工，薪資改為二萬九千元，原告不表同意，乃於八十八年六
      月二十三日以存證信函通知被告依勞動基準法終止勞動契約並請求給付資遣費
      ，而被告亦逕將原告之勞健保均辦理退保等語，已據其提出勞保局被保險人異
      動資料表、公司函、薪俸袋、存證信函各一件為證，原告提出被告寄發原告之
      存證信函中所述原告於八十八年六月二日酒醉駕車遭吊扣駕照六個月，無法擔
      任司機一職等語，並由原告所是認，被告所謂原告主動寫紙條稱只做到八十八
      年六月十七日，故被告將之退保，則為原告所否認，至被告則未於言詞辯論期
      日到場爭執，亦未提出任何書狀以供本院斟酌，應認原告之主張為可採信。
  二、原告請求資遣費部分：
  (一)按雇主調動勞工工作，如確係基於企業經營上所必需；在同一工作地區；新工
      作為勞工技術、體能所能勝任；對勞工薪資及其他勞動條件未作不利之變更，
      應未違反勞動契約之本旨，為維護事業單位營運、管理及本勞資合作精神，勞
      工應不得拒絕，內政部七十四年七月十日台內勞字第三三一０一三號函釋示足
      資參照。本件原告原於被告公司擔任駕駛職務，其在八十八年六月二日酒醉駕
      車遭吊扣駕照六個月，為原告所自認，堪信屬實，則被告於同年月十七日發函
      原告將其調離駕駛職務，改擔任搬運工，衡諸上開釋示意旨，乃為符合法令，
      且為企業經營上所必需，難謂違反勞動契約之本旨，原告應不得拒絕。
  (二)復按勞動基準法第十五條第二項規定：不定期契約，勞工終止契約時，應準用
      第十六條第一項規定期間預告雇主。而依同法第十六條第一項第三款規定，繼
      續工作三年以上者，於三十日前預告之。本件原告於被告公司任職近十五年，
      而為繼續性工作，應為不定期勞動契約，原告欲終止契約時，應依上開規定，
      於三十日前通知被告，其於八十八年六月二十三日以存證信函通知被告終止勞
      動契約，並於即日起離職，而未為預告，應認其終止勞動契約不合法。
  (三)勞動基準法第十八條第一款規定：有左列情形者，勞工不得向雇主請求加發預
      告期間工資及資遣費：一、依第十二條或第十五條規定終止勞動契約者。本件
      原告終止勞動契約既不合法，被告自無給付資遣費之義務；又縱認被告於八十
      八年六月十七日即將原告辦理勞、健保之退保，為兩造間合意終止勞動契約之
      默示意思表示，惟合意終止勞動契約亦非得請求給付資遣費之原因。綜上，原
      告所主張其於離職前之每月平均工資為四萬一千元，請求被告發給十四又十二
      分之七個月的資遣費五十九萬七千九百十七元，於法無據，不應准許。
  三、原告請求特休工資部分：
      原告主張被告從未予原告特休假一情，為被告於存證信函中所否認，謂被告公
      司規定每月除正常例休假外另提供二日有薪假，每年即有二十四日特休假，原
      告均已使用完畢等語，原告雖予否認，但徵諸原告所發之存證信函自承謂「自
      八十八年六月二十一日起休假」，並於同年月二十三日起終止勞動契約等語，
      恰為休假二日，足見被告所辯非全無可採，原告復未舉證證明其仍有特休未休
      之事實，原告以起訴時追溯前五年之法定特休假各為十四日、十五日、十六日
      、十七日、十八日，合計八十日，依勞動基準法第三十八條請求應有特休未休
      之工資十萬九千三百三十三元等，即屬無據，不應准許。
  四、綜上所述，原告未經預告，終止勞動契約，自不得向被告請求資遣費，至特休
      工資部分，復未舉證證明其為真實，其所主張應有特休未休之工資十萬九千三
      百三十三元，連同資遣費五十九萬七千九百十七元等，訴請被告給付原告新台
      幣七十萬七千二百五十元，並自訴狀送達之翌日起按週年百分之五計算利息，
      於法並無所據，不應准許。原告之訴既經駁回，其假執行之聲請，即失所附麗
      ，應併駁回。
丙、結論：
    本件原告之訴為無理由，依民事訴訟法第七十八條、第三百八十五條第一項前段
    ，判決如主文。
中      華      民      國     九十     年      二      月    二十二      日
                                                勞工法庭法      官  張明輝
右為正本係照原本作成
如對本判決上訴，須於判決送達後廿日內向本院提出上訴狀
中      華      民      國     九十     年      二      月    二十二      日
                                                        書  記  官  王苑琛


司法院資訊處製作；財團法人民間司法改革基金會備份。
